【裁判字號】    92,上易,665
【裁判日期】    920416
【裁判案由】    違反商標法
【裁判全文】
臺灣高等法院刑事判決                            九十二年度上易字第六六五號
    上  訴  人  臺灣臺北地方法院檢察署檢察官
    被      告  丙○○
    選任辯護人  甲○○  律師
右上訴人因違反商標法案件，不服臺灣臺北地方法院九十一年度易字第一七五二號，
中華民國九十二年一月二十九日第一審判決（起訴案號：臺灣臺北地方法院檢察署九
十年度偵字第五六０三號），提起上訴，本院判決如左：
    主  文
上訴駁回。
    理  由
一、公訴意旨略以：被告丙○○明知如原判決附圖二所示之服務標章係乙○○○文化
    事業有限公司（下稱國霖公司）擁有服務標章專用權，未經國霖公司之同意或授
    權，自八十九年七月起，向日本奇異果公司購買內含有前揭國霖公司服務標章圖
    樣之「馬赫Ｖ６ＢＩＧ大作戰」等影音光碟片，連續陳列於其在臺北市大安區安
    上開影音光碟片二百八十四套。因認被告涉犯商標法第七十七條、第六十三條之
    罪嫌。
二、被告丙○○否認有違反商標法之犯行，辯稱：影片買來時封面即是如此，沒有再
    包裝，向廠商進貨有好幾千種，只看樣品，看卡司、演員還不錯，有一定水準即
    訂貨，不曾看過影片內容，買來後因發現有著作權問題，即放在倉庫，並未對外
    販售，是在倉庫被找到的等語。
三、按商標法第六十三條規定「明知為前條商品而販賣、意圖販賣而陳列、輸出或輸
    入者．．．」之販賣、輸入仿冒商聘罪，須以行為人「明知」其所販賣、輸入、
    輸出之商品，係屬侵害他人註冊商標圖樣之商品為限。此項行為人「明知」為侵
    害他人商標圖樣之商品而犯罪之構成要件，應依證據嚴格證明之。經查，本件扣
    案之影音光碟片一批，計有「馬赫Ｖ６ＢＩＧ大作戰」光碟片二百八十四套（見
    偵查卷第九十三頁），經檢察事務官會同告訴代理人、被告及其選任辯護人於九
    十一年一月二十三日抽樣，經由機器播映勘驗該「馬赫Ｖ６ＢＩＧ大作戰」影片
    醫結果，雖發現畫面上有國霖公司上開服務標章之情形（但並非所有扣案之該批
    光碟片均有國霖公司服務標章），有勘驗筆錄可參（見偵查卷第一三二頁正反面
    ）。惟該「馬赫Ｖ６ＢＩＧ大作戰」影音光碟片之封面即外包裝，均無告訴人國
    霖公司名稱及服務標章圖樣，有封面即外包裝一件足佐（見偵查卷第九十二頁反
    面）。則被告自無從依該光碟片之封套以知悉標示有上開國霖公司之服務標章圖
    樣。又本件告訴人國霖公司於提出告訴之初僅對被告提起侵害著作權之告訴（此
    部分已在原審達成和解撤回告訴，經原審判決公訴不受理確定。見本院卷第三十
    二頁），並未提出侵害服務標章之告訴，直至檢察事務官會同雙方勘驗時始因發
    現影片中有國霖公司服務標章，乃追加告訴。有各該告訴狀、追加告訴狀可供佐
    證。被告供稱查扣之影音光碟片非其所重製，而係向他人購買之物等語。卷查並
    無具體證據足以證明上開光碟片確係其所非法擅自重製者，自不能遽以推測。被
    告另稱其因挑選之影片數量眾多，僅看演員及卡司即訂貨等情，觀之本案全部被
    查扣之光諜片（包括其他名稱之影片等），共計有一千一百三十三片（見偵查卷
    第一一九頁之扣押物品單），被告所稱其挑選之影片數量眾多，應堪採信。而其
    所謂僅看演員及卡司，未看影片內容即訂貨之情，亦與一般影片經銷商無法每部
    影片均為觀賞後才訂貨之情節，尚無齟齬之處。告訴代理人指稱：我們發現被告
    是向別人購買影音光碟片，還在追上游，被告表示沒看影音光碟片內容是沒錯，
    因為片子很多，我們當事人才會同意原諒他等語。凡此，均足以說明被告所辯其
    不知影片內有告訴人國霖公司之服務標章乙節，尚堪採信。所為即與商標法第六
    十三條之構成要件不符。此外，復查無其他積極證據足認被告有何違反商標法之
    犯行，自屬不能證明被告犯罪。
四、原審基此，而為被告無罪之諭知，並無不合。被告雖未提出其購買上開光諜片之
    來源證明資料，但此與被告是否知悉該影片畫面有告訴人公司之服務標章，並無
    直接之關連。又本件查扣者為影音光碟片，通常均列為侵害著作權案件，且依所
    查扣之影片片名及數量中僅「馬赫Ｖ６ＢＩＧ大作戰」在畫面中有告訴人之服務
    標章，已如前述。憑此，亦難遽以認定被告在購買違反著作權法之商品中即「明
    知」另有仿冒商標之情事。檢察官以被告未提出購貨廠商資料，及其已明知所販
    入之影音光碟片為侵害著作權之物，推論被告應已明知有仿冒商標等情，執以上
    訴，即為無理由，應予駁回。
據上論斷，應依刑事訴訟法第三百六十八條，判決如主文。
本案經檢察官鄭龍照到庭執行職務。
中      華      民      國    九十二    年      四      月     十六     日
                              臺灣高等法院刑事第十庭
                                  審判長法  官  溫  耀  源
                                        法  官  邱  同  印
                                        法  官  吳      燦
右正本證明與原本無異。
不得上訴。
                                        書記官  陳  靜  姿
中      華      民      國    九十二    年      四      月     十六     日


司法院資訊處製作；財團法人民間司法改革基金會備份。
